臺灣高等法院刑事判決
110年度上易字第276號
上  訴  人  
即  被  告  林郁昇


上列上訴人因傷害等案件，不服臺灣臺北地方法院109年度審訴
字第1034號，中華民國109年11月30日第一審判決（起訴案號：
臺灣臺北地方檢察署108年度偵字第16305號），提起上訴，本院
判決如下：
    主  文
上訴駁回。               
    事實及理由
一、本案經本院審理結果，認第一審以上訴人即被告林郁昇（下
    稱被告）共犯（修正前）傷害罪，雖為累犯，但依司法院釋
    字第775號解釋意旨，裁量不加重其所犯傷害罪部分之最低
    本刑，判處有期徒刑6月，並諭知易科罰金之折算標準。認
    事用法及量刑等均無不當，應予維持，並引用第一審判決書
    記載之事實、證據及理由（如附件）。　
二、被告上訴意旨略以：被告知道自己犯錯，想彌補錯誤，但告
    訴人在原審要求賠償金額36萬元，之前在監執行，家庭經濟
    困難無法協助被告，現假釋出監，想好好面對解決過去的案
    件，請求從輕量刑，給予以被告自新機會云云。
三、駁回上訴之理由：
（一）按刑事審判旨在實現刑罰權分配之正義，法院對有罪被告
      之科刑，應符合罪刑相當原則，使輕重得宜，罰當其罪，
      以契合社會之法律感情，因此，刑法第57條明定科刑時應
      審酌一切情狀，尤應注意該條所列10款事項以為科刑輕重
      之標準即刑罰以行為人之責任為基礎，就其行為本身之惡
      害程度予以非難評價。法院於個案為宣告刑之具體裁量，
      必須審酌刑法第57條所列各項罪責因素，而為科刑輕重標
      準之衡量，使罪刑相當，以實現刑罰權應報正義，並兼顧
      犯罪一般預防與特別預防之目的。故刑罰之適用乃對具有
      （完全或限制）責任能力之行為人過往侵害法益之惡害行
      為，經非難評價後依據罪責相當性原則，反應刑罰應報正
      義、預防目的等刑事政策所為關於以生命、自由或財產權
      之剝奪、限制為內容之主要處分量刑之輕重，應就各別刑
      罰規範之目的、輕重罪間體系之平衡、整體犯罪非難評價
      、各行為彼此間之偶發性、與被告前科之關聯性、各行為
      所侵害法益之專屬性或同一性、數罪對法益侵害之加重效
      應、罪數所反映之被告人格特性與犯罪傾向、社會對特定
      犯罪處罰之期待等情狀綜合判斷法院於行使刑罰裁量之決
      定行為時，除應遵守憲法位階之平等原則，公約保障人權
      之原則，以及刑法所規定之責任原則，法理上所當然適用
      之重複評價禁止原則，以及各種有關實現刑罰目的與刑事
      政策之規範外，更必須依據犯罪行為人之個別具體犯罪情
      節、所犯之不法與責任之嚴重程度，以及行為人再社會化
      之預期情形等因素，在正義報應、預防犯罪與協助受刑人
      復歸社會等多元刑罰目的間尋求衡平，而為適當之裁量。
      是量刑之輕重，應就各別刑罰規範之目的、輕重罪間體系
      之平衡、整體犯罪非難評價、各行為彼此間之偶發性、與
      被告前科之關聯性、各行為所侵害法益之專屬性或同一性
      、數罪對法益侵害之加重效應、罪數所反映之被告人格特
      性與犯罪傾向、社會對特定犯罪處罰之期待等情狀綜合判
      斷。是法院於行使刑罰裁量之決定行為時，除應遵守憲法
      位階之平等原則，公約保障人權之原則，以及刑法所規定
      之責任原則，法理上所當然適用之重複評價禁止原則，以
      及各種有關實現刑罰目的與刑事政策之規範外，更必須依
      據犯罪行為人之個別具體犯罪情節、所犯之不法與責任之
      嚴重程度，以及行為人再社會化之預期情形等因素，在正
      義報應、預防犯罪與協助受刑人復歸社會等多元刑罰目的
      間尋求衡平，而為適當之裁量（最高法院105年度台上字
      第525號、104年度台上字第359、3935號、103年度台上字
      第3446、1799號、102年度台上字第170號判決意旨可資參
      照）。
（二）又刑法第57條規定，首先指出「科刑時應以行為人之責任
      為基礎」，宣示以行為人之責任作為衡量刑罰目的之基礎
      ，確立罪責原則在科刑上之重要性，故法院進行刑罰裁量
      時，必須依據行為人之罪責程度以決定刑罰之輕重。同條
      規定繼而強調法院在科刑時，「並審酌一切情狀」，即必
      須就所有對犯罪行為人有利與不利之情狀，加以衡量，而
      且特別例示科刑輕重之標準尤應注意之10款事項，其中有
      與「犯罪或犯罪行為」本身有關者，例如第1款（犯罪之
      動機、目的）、第2款（犯罪所受之刺激）、第3款（犯罪
      手段）、第7款（犯罪行為人與被害人之關係）、第8款（
      犯罪行為人違反義務之程度）、第9款（犯罪所生之危害
      ）；而其餘之第4款（犯罪行為人之生活狀況）、第5款（
      犯罪行為人之品行）、第6款（犯罪行為人之智識程度）
      、第10款（犯罪後之態度）等量刑標準，則或屬「犯罪行
      為人」個人或與之有關之量刑標準。是依刑法第57條規定
      之量刑基礎及量刑標準，並非全然單純以行為人之犯罪或
      犯罪行為本身之態樣、情節或其犯罪情節是否重大為唯一
      標準，而兼應衡酌「犯罪行為人」個人有關之各項因素；
      其中刑法第57條第10款明定犯罪後之態度為科刑輕重標準
      之一。行為人是否坦白認過，表示悛悔之意，有無與被害
      人達成和解，賠償被害人之損害等，俱屬犯罪後態度之範
      疇（最高法院99年度台上字第1255號判決意旨參照）。
（三）法院於量刑時，以行為人之責任為基礎，並審酌刑法第57
      條所列各款情狀，而所量定之刑既未逾法定刑範圍（即裁
      量權行使之外部界限），復無違反比例、公平及罪刑相當
      原則者（即裁量權行使之內部界限），自不得任意指為違
      法；在同一犯罪事實與情節，如別無其他加重或減輕之原
      因，下級審法院量定之刑，亦無過重或失輕之不當情形，
      則上級審法院對下級審法院之職權行使，原則上應予尊重
      （最高法院104年度台上字第3257號、103年度台上字第17
      76號、102年度台上字第4392號判決意旨參照）。
四、經查：本案原審以被告責任為基礎，審酌為智識正常之成年
    人，遇有債務糾紛，不思以理性處理，僅因債務協商不成，
    竟與他人共同傷害告訴人，致告訴人受有頭皮撕裂傷、合併
    腦震盪，兩側手部擦傷，合併左側第5指骨折之傷害等傷勢
    情狀，所為破壞社會治安，應予非難，但衡酌被告犯後坦承
    犯行，因另案在監執行而未能與告訴人達成調解、和解，並
    審酌被告所陳之智識程度、家庭經濟、生活狀況等，暨其所
    為本案之犯罪動機、目的、手段及犯罪所生危害等一切情狀
    ，量處有期徒刑6月，並諭知易科罰金之折算標準，是原審
    之量刑，以被告之責任為基礎，並斟酌刑法第57條各款所列
    情狀，且已斟酌被告上訴意旨所陳犯後坦承自白犯行之犯後
    態度，量刑並未逾越法定刑度，客觀上又難認有濫用自由裁
    量權限之情形，核無不當或違法之情形，本院對原審之職權
    行使，自應予以尊重。本院再以被告之責任為基礎，綜合審
    酌刑法第57條各款所列一切情狀，及被告犯後迄未與告訴人
    達成和解，亦未賠償告訴人損失等節，認原審量刑並無過重
    之情形，仍甚妥適，應予維持。
五、據上論結，應依刑事訴訟法第373條、第368條，判決如主文
    。
本案經檢察官楊舒雯提起公訴，檢察官戴文亮到庭執行職務。
中　　華　　民　　國　　110 　年　　5 　　月　　13　　日
                  刑事第十四庭  審判長法　官  黃斯偉
                                      法　官  許泰誠
                                      法　官  程克琳
以上正本證明與原本無異。
不得上訴。 
                                      書記官  劉靜慧
中　　華　　民　　國　　110 　年　　5 　　月　　14　　日
〔附件〕
臺灣臺北地方法院刑事判決   109年度審訴字第1034號
公　訴　人　臺灣臺北地方檢察署檢察官
被　　　告　林郁昇　男(民國00年0月00日生)
　　　　　　　　　　身分證統一編號：Z000000000號
　　　　　　　　　　住○○市○○區○○路000○0號
　　　　　　　　　　居新北市○○區○○路000○0號5樓
　　　　　　　　　　另案於法務部○○○○○○○執行
　　　　　　　　　　（現寄押於法務部○○○○○○○○）
　　　　　　潘仰高　男(民國00年00月00日生)
　　　　　　　　　　身分證統一編號：Z000000000號
　　　　　　　　　　住○○市○○區○○路000巷0弄0號
　　　　　　　　　　居臺北市○○區○○路○段000○0號4樓
上列被告因傷害等案件，經檢察官提起公訴（108年度偵字第163
05號），被告於本院準備程序中就被訴事實為有罪之陳述，經本
院合議庭裁定由受命法官獨任逕以簡式審判程序審理，判決如下
：
    主  文
林郁昇共同犯修正前傷害罪，處有期徒刑陸月，如易科罰金，以
新臺幣壹仟元折算壹日。 
潘仰高共同犯修正前傷害罪，處有期徒刑伍月，如易科罰金，以
新臺幣壹仟元折算壹日。 
    事  實
一、潘仰高（所涉妨害自由等罪嫌，另經檢察官為不起訴處分；
    所犯毀損他人物品犯行，另經本院簡易判決處刑）、林郁昇
    （所涉妨害自由等罪嫌，另經檢察官為不起訴處分）主觀上
    認陳少輔積欠其等債務，於民國107年10月11日凌晨1時許，
    由李家楹（無證據足認與潘仰高、林郁昇間具有傷害犯意聯
    絡，另經檢察官為不起訴處分）搭載陳少輔至臺北市○○區○○
    ○路000號金碧會館2樓某包廂內協商債務。林郁昇、潘仰高
    及其他真實姓名、年籍均不詳之4位成年男子陸續進入包廂
    後，於協商過程與陳少輔發生爭執，其等竟基於傷害之犯意
    聯絡，共同徒手毆打陳少輔，致陳少輔受有頭皮撕裂傷，合
    併腦震盪、兩側手部擦傷，合併左側第五指骨折之傷害。
二、案經陳少輔訴由臺北市政府警察局中山分局報告臺灣臺北地
    方檢察署檢察官偵查起訴。
    理  由
一、本件被告林郁昇、潘仰高所犯均係死刑、無期徒刑、最輕本
    刑為3年以上有期徒刑以外之罪，其於準備程序進行中就被
    訴事實為有罪之陳述，經受命法官告知簡式審判程序之旨，
    並聽取當事人之意見後，本院合議庭認無不得或不宜改依簡
    式審判程序進行之情形，爰依刑事訴訟法第273條之1第1項
    、第284條之1規定，裁定由受命法官獨任進行簡式審判程序
    。又本件所引屬於審判外陳述之傳聞證據，依同法第273條
    之2規定，不受第159條第1項關於傳聞法則規定之限制，依
    法有證據能力，合先敘明。
二、首揭犯罪事實，業據被告林郁昇、潘仰高於偵訊及本院審理
    時坦承不諱（見他卷第136頁至第142頁、偵卷第103頁至第1
    06頁、第219頁至第220頁、審訴卷第71頁、第84頁至第85頁
    、第90頁至第91頁、第95頁），核與告訴人陳少輔於警詢、
    偵訊時指述（見他卷第57頁至第58頁之1、第169頁至第172
    頁、第217頁至第219頁）、證人即現場目擊者李家楹於偵訊
    證述（見他卷第142頁至第143頁）情節一致，並有與其等所
    述相符之衛生福利部雙和醫院乙種診斷證明書1份（見他卷
    第15頁）、告訴人所提傷勢照片5張（見他卷第17頁至第21
    頁）在卷可稽，足認被告林郁昇、潘仰高上開任意性自白與
    事實相符，堪可作為認定事實之依據，綜此，本件事證明確
    ，被告林郁昇、潘仰高犯行均堪認定，俱應予依法論科。
三、新舊法比較：
    本案被告林郁昇、潘仰高犯行後，刑法第277條第1項傷害罪
    規定已於108年5月29日修正公布，並於同年月31日生效。修
    正前刑法第277條第1項規定：「傷害人之身體或健康者，處
    三年以下有期徒刑、拘役或一千元以下罰金。」，修正後刑
    法第277條第1項則規定：「傷害人之身體或健康者，處五年
    以下有期徒刑、拘役或五十萬元以下罰金。」，是以修正後
    之法定刑較修正前高，並無較有利於被告之情形，依刑法第
    2條第1項前段規定，應適用行為時即修正前刑法第277條第1
    項規定論處。
四、核被告林郁昇、潘仰高所為，均係犯刑法第277條第1項之傷
    害罪。被告林郁昇、潘仰高與其他4位真實姓名、年籍均不
    詳之4位成年男子間，就本件犯行具有犯意聯絡與行為分擔
    ，應論以共同正犯。
五、被告林郁昇前因犯施用第二級毒品罪，經本院以106年度簡
    字第2278號判決判處有期徒刑5月確定，於107年5月17日易
    科罰金執行完畢等情，有臺灣高等法院被告前案紀錄表在卷
    可稽。是被告於有期徒刑執行完畢後，5年內故意再犯有期
    徒刑以上之本件傷害罪，固構成累犯。然本院審酌被告前案
    所犯之罪，其罪名、罪質、犯罪手法及態樣均與本案不同，
    難以逕認其有何特別惡性及對刑罰反應力薄弱之情，依司法
    院第775號解釋意旨，裁量不加重其所犯傷害罪部分之最低
    本刑。
六、爰審酌被告林郁昇、潘仰高均為智識正常之成年人，遇債務
    糾紛卻不思理性處理，僅因協商債務不成，竟與他人共同暴
    打告訴人，致告訴人受有首揭傷勢，且嚴重敗壞社會治安，
    應予非難。兼衡被告林郁昇、潘仰高犯後均坦認犯行，被告
    林郁昇因另案在監執行，未能與告訴人達成和解，而被告潘
    仰高雖與告訴人經本院調解成立，願意賠償告訴人新臺幣（
    下同）8萬元，然逾期並未履行，有本院調解筆錄及公務電
    話紀錄在卷可稽。並考量被告林郁昇陳稱：高中肄業之最高
    學歷，現另案在監執行，入監前做工維生，日收入約1,100
    元至1,500元，須扶養母親及罹患精神疾病之妹妹等語；被
    告潘仰高陳稱：高中肄業之最高學歷，現經營當鋪，年收入
    約200萬元，無須扶養之親屬等語（見審訴卷第96頁）之智
    識程度及家庭經濟狀況，及告訴人所受傷勢、被告林郁昇、
    潘仰高各犯罪動機、目的、手段、犯罪所生危害等一切情狀
    ，分別量處如主文所示之刑，並均諭知易科罰金之折算標準
    。
據上論斷，依刑事訴訟法第299條第1項前段、第273條之1第1項
，修正前刑法第277條第1項，刑法第2條第1項前段、第28條、第
41條第1項前段，刑法施行法第1條之1第1項，第2項前段，判決
如主文。
本案經檢察官楊舒雯提起公訴，檢察官黃紋綦到庭執行職務。
中    華    民    國   109    年   11     月    30    日
                  刑事第二十庭   法  官   宋恩同
以上正本證明與原本無異。 
如不服本判決應於收受送達後20日內向本院提出上訴書狀，並應
敘述具體理由；其未敘述上訴理由者，應於上訴期間屆滿後20日
內向本院補提理由書（均須按他造當事人之人數附繕本）「切勿
逕送上級法院」。告訴人或被害人如對於本判決不服者，應具備
理由請求檢察官上訴，其上訴期間之計算係以檢察官收受判決正
本之日期為準。
                                書記官  孫國慧　　　　　
中　　華　　民　　國　　109 　年　　11　　月　　30　　日
附錄本案論罪科刑法條：
修正前刑法第277條第1項
傷害人之身體或健康者，處三年以下有期徒刑、拘役或一千元以
下罰金。